臺灣雲林地方法院民事裁定
111年度虎全字第5號
聲  請  人
即  債權人  鍾孟迪  
上列聲請人即債權人與相對人即債務人翰興農產有限公司間請求
假扣押事件，本院裁定如下：
    主  文
聲請駁回。
聲請程序費用由原告負擔。
    理  由
一、本件聲請意旨略以：相對人即債務人在外欠款太多，都未與
    人處理，與聲請人債務也已拖欠許久，電話很難聯絡，避不
    見面，約定時間也一改再改，多次催討無果，其簽發支票前
    已因存款不足遭退票，卻故意再簽發不能兌現之支票交付聲
    請人支付，聲請人債權有日後不能強制執行或甚難執行實現
    之虞，有假扣押之必要，如釋明仍有不足，願提供擔保以補
    假扣押原因釋明之不足，聲請於債權之範圍准予假扣押等語
    。
二、債權人就金錢請求或得易為金錢請求之請求，欲保全強制執
    行，得聲請假扣押。而請求及假扣押之原因，應釋明之。前
    項釋明如有不足，而債權人陳明願供擔保或法院認為適當者
    ，法院得定相當之擔保，命供擔保後為假扣押，民事訴訟法
    第522條第1項、第526條第1項、第2項分別定有明文。是依
    民事訴訟法第526條第2項規定，關於假扣押之原因，應由債
    權人提出可使法院信其主張為真實之證據，以釋明之，尚難
    逕以擔保取代釋明之欠缺。又所謂假扣押之原因，依民事訴
    訟法第523條規定，係指日後有不能強制執行或甚難執行之
    虞、或應在外國為強制執行之情形。例如，債務人浪費財產
    ，增加負擔，或就其財產為不利益之處分，將成為無資力之
    狀態，或將移住遠地、逃匿無蹤、隱匿財產等情形。是故，
    債權人就假扣押之原因，依法有釋明之義務，亦即須提出可
    使法院信其主張為真實之證據。必待釋明有所不足，而債權
    人陳明願供擔保或法院認為適當者，法院始得定相當之擔保
    ，命供擔保後為假扣押。從而，債權人聲請假扣押，就假扣
    押之原因，絲毫未提出能即時調查之證據以釋明者，即應駁
    回其聲請。
三、本件聲請人主張相對人積欠債務未清償之事實，業據其提出
    支票影本、退票理由單等為證，固可釋明本件請求之原因，
    惟就本件有無假扣押原因乙節，聲請人雖以上情主張日後有
    不能或難以強制執行之虞，然查：
  ㈠相對人未依約清償聲請人，或可以推知相對人還款能力或者
    現金流出現有問題，以致無法遵期清償，但不足以說明相對
    人有浪費財產，增加負擔，或就其財產為不利益之處分，將
    成為無資力之狀態，或將移住遠地、逃匿無蹤、隱匿財產等
    情事。
  ㈡聲請人雖主張相對人在外已有多筆債務，且先前簽發之支票
    已因存款不足而遭退票等節，然未提出相對人積欠他人債務
    之相關證據，復未提出除退票理由單外相對人票據信用相關
    資料已供本院查核，難逕信為真實。
  ㈢綜上，聲請人未提出可供即時調查之證據，證明相對人有何
    日後有不能強制執行或甚難執行之虞、或應在外國為強制執
    行之情形，或債務人浪費財產，增加負擔，或就其財產為不
    利益之處分，將成為無資力之狀態，或將移住遠地、逃匿無
    蹤、隱匿財產等情形。是聲請人就假扣押之原因，並未盡其
    釋明之責任。
四、綜上所述，本件依聲請人所提出之證據，不能認聲請人對假
    扣押之原因已盡釋明之責，且此部分不得以擔保取代釋明之
    欠缺，依上開說明，尚難認本件已該當於聲請假扣押之要件
    ，聲請人之聲請不應准許。
五、依民事訴訟法第95條、第78條，裁定如主文。
中　　華　　民　　國　　111 　年　　8 　　月　　29　　日
                  虎尾簡易庭  法　官 黃麗文
以上正本係照原本作成。
如不服本裁定，應於裁定送達後10日內向本院提出抗告狀，並繳
納抗告費新臺幣1,000元。
中　　華　　民　　國　　111 　年　　8 　　月　　29　　日
                              書記官  曾鈺仁